【裁判字號】    99,訴,125
【裁判日期】    990514
【裁判案由】    毒品危害防制條例
【裁判全文】
臺灣桃園地方法院刑事判決               99年度訴字第125號
公  訴  人  臺灣桃園地方法院檢察署檢察官
被      告  丙○○
選任辯護人  何豐行律師
            陳鄭權律師
上列被告因毒品危害防制條例案件，經檢察官提起公訴（98年度
偵字第20391 號），本院判決如下：
    主  文
丙○○販賣第二級毒品，未遂，累犯，處有期徒刑肆年；又販賣
第一級毒品，累犯，處有期徒刑拾陸年，未扣案之犯罪所得財物
新台幣佰元沒收，如全部或一部不能沒收時，以其財產抵償之
；又轉讓第一級毒品，累犯，處有期徒刑壹年陸月。應執行有期
徒刑拾捌年，未扣案之犯罪所得財物新台幣佰元沒收，如全部
或一部不能沒收時，以其財產抵償之。
其餘被訴販賣第一級毒品部分無罪。
    事  實
甲、有罪部分：
壹、丙○○於民國94年間因持有第一級毒品案件，經本院以94年
    度壢簡字第1213號判決判處有期徒刑3 月確定；於94、95年
    間又因連續施用第一、二級毒品、贓物、連續施用第一級毒
    品等案件，經本院分別以94年度訴字第2144號、95年度壢簡
    字第381 號、95年度訴字第1437號判處有期徒刑10月、7 月
    、4 月、1 年1 月確定，並經本院以96年度聲減字第1338號
    裁定減刑，各減為有期徒刑5 月、3 月又15日、2 月、6 月
    又15日，其中有期徒刑5 月、3 月又15日、2 月並定應執行
    刑為有期徒刑10月確定，上開數罪與前揭有期徒刑3 月之刑
    期接續執行，已於97年1 月30日縮刑期滿執行完畢（以上於
    本案皆構成累犯）。
貳、丙○○明知海洛因及安非他命分別為毒品危害防制條例第2
    條第2 項第1 款、第2 款所列管之第一級、第二級毒品，依
    法不得持有、轉讓及販賣，竟仍基於販賣第一級毒品海洛因
    、第二級毒品安非他命以營利之犯意，及轉讓第一級毒品海
    洛因之犯意，以其所使用之門號0000000000號及0000000000
    號行動電話為聯絡工具，分別為下列犯行：
一、於98年6 月3 日某時，乙○○以其所使用之門號0000000000
    號行動電話聯絡丙○○，欲向丙○○購買第二級毒品安非他
    命1 公克，並先行交付新台幣（下同）3,500 元予丙○○，
    雙方相約於翌日（即4 日）在桃園縣平鎮市○○路某處交付
    毒品。嗣於翌日乙○○依約前往上開地點向丙○○取貨時，
    途中於行經桃園縣平鎮市○○路○ 段223 號前時，因持有安
    非他命吸食器而為警查獲，丙○○因而無法交付安非他命予
    乙○○而未遂。
二、於98年7 月21日下午2 時25分50秒許，甲○○以其所使用之
    門號0000000000號行動電話聯絡丙○○，表示欲購買300 元
    之第一級毒品海洛因，雙方相約於丙○○位於桃園縣楊梅鎮
    ○○路237 巷36弄1 號之住處交付，嗣於同日某時，丙○○
    即於上開住處，以300 元之代價，販賣數量不詳之第一級毒
    品海洛因1 次予甲○○。
三、於98年7 月25日下午1 時50分39秒許，甲○○以其所使用之
    門號0000000000號行動電話聯絡丙○○，表示欲購買300 元
    之第一級毒品海洛因，然因丙○○慮及甲○○經濟能力不佳
    ，遂於同日某時，以無償轉讓之方式，交付數量不詳之海洛
    因1 包予甲○○。
、案經臺北市政府警察局報請臺灣桃園地方法院檢察署檢察官
    偵查起訴。
    理  由
壹、證據能力部分：
一、按被告以外之人，於審判外之言詞或書面陳述，除法律有規
    定者外，不得作為證據。刑事訴訟法第159 條第1 項定有明
    文。被告以外之人（包括證人、鑑定人、告訴人、被害人及
    共同被告等）於審判外之言詞或書面陳述，即所謂傳聞證據
    。由於傳聞證據有悖法院直接審理及言詞審理之精神，妨礙
    當事人之反對詰問權，影響程序正義之實現，除法律有規定
    （例如同法第159 條第2 項、同法第159 條之1 至之5 、同
    法第206 條等）外，原則不具證據能力。查證人甲○○、丁○○於警詢之陳述，屬於被告以外之人於審判外之言詞陳述
    ，而被告丙○○及其辯護人就此部分均表示不同意引為證據
    使用，本院既查無上開例外得以之作為證據之各種情形，因
    此認定上開證人甲○○、丁○○於警詢所為之陳述，對被告
    丙○○應無證據能力。
二、又按「被告以外之人於檢察事務官、司法警察官或司法警察
    調查中所為之陳述，與審判中不符時，其先前之陳述具有較
    可信之特別情況，且為證明犯罪事實所必要者，得為證據」
    ，刑事訴訟法第159 條第1 項、第159 條之2 分別定有明文
    。故被告以外之人於檢察事務官、司法警察官或司法警察調
    查中所為之陳述，基於實體發現真實之訴訟目的，依刑事訴
    訟法第159 條之2 規定，如與審判中之陳述不符時，經比較
    結果，其先前之陳述，「具有較可信之特別情況」，且為證
    明犯罪事實存否所「必要」者，例外賦予證據能力。所稱「
    具有較可信之特別情況」，應依被告以外之人為陳述時，是
    否出於真意、有無違法取供之情事等客觀上之環境或條件而
    為判斷，故應就偵查或調查筆錄製作之原因、過程及其功能
    等加以觀察其信用性，據以判斷該傳聞證據是否有特別可信
    之情況而例外具有證據能力。至被告以外之人之陳述有無前
    後矛盾或與事實不符之情形，僅屬證明力高低之範疇，尚非
    其陳述是否得為證據之認定依據。本件被告丙○○及其辯護
    人對於證人乙○○於警詢時之證述，主張屬傳聞證據而無證
    據能力。經查，證人乙○○於警詢時係證述確有向被告購買
    安非他命，1 公克3,500 元，惟前往拿毒品時，因為警查獲
    ，而沒有拿到安非他命等語，顯與其於審判中所述：係與被
    告合資購買，98年6 月3 日臨檢被抓之前，實際交給被告1,
    500 元乙節並不相符，且本院審酌該警詢筆錄之作成並無出
    於不正方法，陳述並無出於非任意、無違反法定障礙事由期
    間不得詢問及禁止夜間詢問之規定、詢問時亦先踐行告知義
    務等客觀環境，並考量其於警詢時較無心詳予思索其供詞對
    自己或他人所生之利害關係，且較無來自被告同庭在場之壓
    力，亦無串謀而故為迴護被告之機會等外部情況，認證人乙○○於警詢時對被告販賣安非他命乙節所為之陳述，具有較
    可信之特別情況。況證人乙○○之證述涉及被告有無販賣安
    非他命之事實，乃用以證明被告犯罪與否，是其證詞對被告
    犯罪事實之存否亦具有必要性。因而本院認證人乙○○於警
    詢之證述符合刑事訴訟法第159 條之2 規定之情形，自有證
    據能力。
三、再按被告以外之人於偵查中向檢察官所為之陳述，除顯有不
    可信之情況外，得為證據。刑事訴訟法第159 條之1 第2 項
    亦有明文。本件證人乙○○、甲○○、丁○○於偵查中所為
    之證述，雖經被告丙○○及其辯護人於本院準備程序時表示
    不同意引為證據使用。惟查，證人乙○○、甲○○、丁○○
    於偵查中所為之陳述，係經檢察官諭知證人有具結之義務及
    偽證之處罰並命朗讀結文具結擔保其證言之真實性後，以證
    人身份，於檢察官面前完整、連續陳述其親身經歷，且查無
    證據顯示係遭受強暴、脅迫、詐欺、利誘等外力干擾情形，
    或在影響其心理狀況致妨礙其自由陳述等顯不可信之情況。
    再按現行刑事訴訟法關於行通常審判程序之案件，為保障被
    告之反對詰問權，復對證人採交互詰問制度，其未經詰問者
    ，僅屬未經合法調查之證據，並非無證據能力。此項詰問權
    之欠缺，非不得於審判中由被告行使以資補正，而完足為經
    合法調查之證據（最高法院98年度台上字第2971號判決意旨
    參照），查本件審理時已傳喚上開證人乙○○、甲○○、丁○○到庭，使被告丙○○及其辯護人有行使反對詰問權之機
    會，而被告及其辯護人復未能提出上開證人在偵查中所述有
    何其他顯不可信之情況，引用上開證人於檢察官面前所為陳
    述作為證據應屬適當，依刑事訴訟法第159 條之1 第2 項之
    規定，應具證據能力。
貳、實體部分：
一、訊據被告丙○○矢口否認有何上開販賣第一級、第二級毒品
    及轉讓第一級毒品之犯行，辯稱：乙○○部分，是我們二人
    合資去跟綽號「阿康」的人購買第二級毒品安非他命，當時
    我是出2,000 元，乙○○出1,500 元，他有到我這邊交付3,
    500 元給我，因為之前他欠我2,000 元，所以就算是我出2,
    000 元，他出1,500 元，這樣合資，他交給我3,500 元時，
    這部分我有跟他講清楚要這樣算。甲○○部分，他也是合資
    ，二次都是合資購買海洛因，都是跟綽號「阿康」的人買，
    第一次購買沒有成功，第二次才有買成功，甲○○出300 元
    而已，2, 200元都是我出的云云。經查：
  (一)就事實欄貳、一販賣安非他命予乙○○部分：
    1.證人乙○○於警詢時證述：98年6 月3 日我向丙○○購買
      安非他命，1 公克3,500 元，當晚11時左右，我前往拿毒
      品時，在桃園縣平鎮市○○路被宋屋派出所查獲我持有安
      非他命吸食器及毒品，所以沒拿到安非他命。我於98年6
      月13日向丙○○要回我購買安非他命給他的3,500 元時，
      他不但不還錢，還恐嚇我說要送我吃子彈，98年6 月14日
      下午11時左右，丙○○夥同3 名不詳年籍之男子拿木棍到
      我家把我打成腦震盪。我都是以0000000000號撥打丙○○
      0000000000、0000000000手機聯絡，他都一定要我購買3,
      000 元至5,000 元才肯賣我毒品，有時約我到埔心中興路
      一帶，有時到平鎮市○○路一帶的路旁等他，見我身邊無
      人才肯與我交易。因我沒有其他毒品藥頭，所以毒癮犯時
      還是打電話跟他購買安非他命等語（見98年度他字第4255
      號卷第26至28頁）；及其於偵查中證述：我是去他家拿毒
      品的，時間忘了，他會找我一起去拿安非他命，我付了3,
      500 元給丙○○，在路上就被臨檢抓去了，那時候我們一
      人騎一台車，他在我前面，警方在我後面，所以只有我被
      抓，丙○○沒有說要跟誰拿，他只有說要去中壢，我後來
      去向他要現金等語明確（見98年度偵字第20391 號卷第85
      至86頁）。足認證人乙○○確有於98年6 月3 日以電話聯
      絡被告欲購買安非他命，並已先行交付3,500 元予被告，
      而於當晚11時許，證人乙○○依約前去向被告取貨時，途
      中因持有安非他命吸食器而為警查獲，被告始未能交付毒
      品予證人乙○○等情屬實。參以證人乙○○於事後98年6
      月13日，尚且為向被告追討購買毒品所交付之款項3,500
      元，而與被告發生爭執，此益徵被告確有收受證人乙○○
      所交付購買安非他命之款項3,500 元，惟未及交付安非他
      命乙節無訛。
    2.雖證人乙○○於本院審理時翻異前詞改證述：98年6 月3
      日那次不算是向他購買，是合資去買，98年6 月3 日臨檢
      被抓之前，我實際交給被告1,500 元，打算要買3,500 的
      安非他命，如果買成，我們都是一人一半，6 月3 日該次
      沒有買到安非他命，我6 月13日有去跟被告要錢，要1,50
      0 元，被告出的2, 000元與我修車向他借的2,00 0元沒有
      關聯，我是在埔心火車站交付金錢給被告云云（見本院卷
      第68至74頁），然證人乙○○於本院審理時所述除與其於
      警詢及偵查中所證述：係交付3,500 元向被告購買安非他
      命之情詞不符外，亦與被告於本院審理時辯稱：是我們二
      人合資去跟綽號「阿康」的人購買第二級毒品安非他命，
      當時我是出2,000 元，乙○○出1,500 元，他有到我這邊
      交付3,500 元給我，因為之前他欠我2,000 元，所以就算
      是我出2,000 元，他出1, 500元，這樣合資，乙○○欠我
      2, 000元，是之前乙○○修摩托車，他說他修車身上錢不
      夠，打電話給我，跟我借去繳修車費云云，就2 人如何合
      資及證人乙○○實際交付之數額等部分均多所出入，堪認
      證人乙○○於本院審理時改證述：其與被告係合資購買，
      且僅交付被告1,500 元等語，顯係事後迴護被告之詞，應
      不屬實，自以其於警詢及偵查中所證述較為可信。
    3.參以細繹被告於警詢時供述：那天乙○○打電話給我，是
      問我有沒有辦法拿到安非他命，我說要去調看看有沒有，
      乙○○當天就將3,500 元交給我了，因當天沒有找到上游
      藥頭，所以我欠他3,500 元，乙○○於98年6 月13日帶了
      2 、3 個朋友到我家向我要錢吵架等語（見98年度他字第
      42 55 號卷第21至22頁）；及被告於偵查中供述：98年6
      月3 日乙○○打給我，要我幫他找安非他命，要找3,500
      元的量，他當天就到我中興路237 號的住處找我，並交給
      我3,500 元，但我沒有交給他毒品，因我當天沒有找到綽
      號「阿康」的賣家，乙○○當天要跟我買安非他命，可是
      沒買到等語（見98年度他字第4255號卷第63至65頁），被
      告迭自警詢而至偵查中，均未曾提及其係與證人乙○○合
      資購買及證人乙○○有欠款2,000 元等事，嗣於本院審理
      時始突然提及，而此復與證人乙○○於本院審理時改證述
      有關如何合資及實際交付之數額等亦均不相符合，顯見被
      告於本院審理時執前詞所辯，係臨訟飾卸之詞，不足採信
      。
    4.綜上所述，足認證人乙○○確有於98年6 月3 日，以3,50
      0 元之代價向被告購買第二級毒品安非他命，嗣因證人乙○○於依約前往向被告取貨途中為警查獲而未遂等情無誤
      ，本件被告此部分犯行，已臻明確，堪以認定，應依法論
      科。
  (二)就事實欄貳、二販賣海洛因予甲○○部分：
    1.證人甲○○於偵查中證稱：98年7 月21日我打電話給被告
      是要跟他買海洛因沒錯，我那次有跟他買300 元，他拿我
      的錢去山仔頂跟他朋友買，當天我就去中原派出所對面他
      租屋處和他拿，他是放在針筒內一點點給我，拿到後我就
      去上班了，當天他確實有給我等語（見98年度偵字第2039
      1號卷第81頁）；及其於本院審理時證述：98年7月21日打
      電話給被告是因為我當時會有心癮，我問他是否去山仔頂
      回來了，他說現在在那邊，等一下要回去，我跟他說我有
      點不舒服，可是我只有300元，被告就說等一下過去再說
      ，電話裡面沒有講那麼清楚，說我要跟他買什麼東西，我
      就是跟他說我這裡只有300 元，意思他就懂了，他去他朋
      友那邊有拿到東西，我就是叫他想辦法弄一點海洛因給我
      ，21日那次在我家拿等語明確（見本院卷第75至78頁），
      足認被告確有於98年7 月21日販賣300 元之海洛因予證人
      甲○○等情屬實。
    2.被告雖執前詞為辯，然細繹證人甲○○於98年7 月21日下
      午2時25 分50秒許，以其所持用之門號0000000000號行動
      電話與被告所持用之門號0000000000號電話聯絡之通訊監
      察譯文內容（A 表示：丙○○，B 表示：甲○○）：「B
      ：有沒有要去到山仔頂？我這裡有300 ，想弄一點來用。
      A ：沒有、好、過來。」等語（見98年度他字第4255號卷
      第19頁），顯見證人甲○○確實有以電話聯繫要以300 元
      之代價向被告購買毒品乙節無訛，足認證人甲○○於偵查
      中及本院審理時證述之上開情詞應係屬實。是被告所辯顯
      係卸責之詞，自無足採。被告此部分之犯行，已臻明確，
      堪可認定。
  (三)就事實欄貳、三轉讓海洛因予甲○○部分：
    1.證人甲○○於本院審理時證述：98年7 月25日那次也曾向
      被告拿過海洛因，我打電話跟被告聯絡，我問他可否過去
      他那邊，我這裡只有300 元，他說「好，過來啊」，二次
      當中我只記得拿一次錢給他，因為他錢也是要給朋友，只
      有交付一次300 元，一次是被告請我的，7 月25日我沒有
      給被告2,500 元，只有給他一次300 元，7 月25日是我最
      後一次跟他碰面，我現在說的才是真正，偵訊時陳述7 月
      25日購買的金額、地點是我虛構的，二次打電話給他購買
      的金額都是300 元，但其中一次他問我還有沒有錢可以用
      ，我說沒有，他說那你自己留著吃飯等語（見本院卷第75
      至78頁），足認被告確有於上開時、地無償轉讓海洛因予
      證人甲○○，並未向其收取金錢等情無誤。
    2.雖證人甲○○於偵查時證述：98年7 月25日我也有打電話
      跟他拿海洛因，我打完電話後他就過來了，我跟他拿完沒
      多久，他就被抓走了，那次我有多拿，約拿2,500 元，在
      楊梅鎮○○街我家外面公園跟他拿的，之後就沒聯絡了等
      語（見98年度偵字第20391 號卷第81至82頁），然依證人
      甲○○於98年7 月25日下午1 時50分39秒許，以其所持用
      之門號0000000000號行動電話與被告所持用之門號000000
      0000號電話聯絡之通訊監察譯文內容（A 表示：丙○○，
      B 表示：甲○○）：「B ：喂，回來了沒？要叫你弄300
      元，我在家，想拿300 元，阿奎沒有去帶你哦？A ：還沒
      ，在中原。有，剛到，我回家載你去。」等語觀之（見98
      年度他字第4255號卷第19頁），顯與證人甲○○於偵查中
      所證述以2,500 元之代價向被告購買海洛因之情有所岐異
      。是證人甲○○於偵查中就此部分所述是否真實，確有可
      疑。
    3.則依證人甲○○上開於本院證述之情詞觀之，本件此部分
      至多僅能證明被告確有轉讓海洛因予證人甲○○，然尚無
      法佐證被告丙○○於本次有收取金錢而販賣海洛因之事實
      。雖檢察官認本次被告有販賣海洛因予證人甲○○之行為
      ，並於本院審理時當庭更正起訴書犯罪事實所載此部分中
      有關證人甲○○本次購買海洛因之代價為300 元，然本院
      尚難僅據證人甲○○於偵查中有疑異之證詞，即遽為對被
      告所涉販賣毒品事實部分不利之認定。且本件此部分復查
      無其他被告係為營利意圖而販賣第一級毒品之足夠憑據，
      是以，檢察官所稱被告於98年7 月25日此次係基於營利意
      圖而販賣海洛因予證人甲○○一節，無論從直接證據或間
      接證據來看，均顯有不足，實無從遽為如此之認定，併予
      敘明。
    4.綜上，足認被告確有於98年7 月25日轉讓第一級毒品海洛
      因予證人甲○○，被告此部分之犯行，已臻明確，洵堪認
      定。
三、論罪科刑部分
  (一)查海洛因、安非他命分別係毒品危害防制條例第2 條第2 項
    第1 款、第2 款所規定之第一級、第二級毒品。被告丙○○
    雖已著手事實欄貳、一部分行為之實施，惟未生販賣毒品之
    結果，其犯罪尚屬未遂，核被告丙○○就事實欄貳、一所為
    ，係犯毒品危害防制條例第4 條第6 項、第2 項之販賣第二
    級毒品未遂罪；就事實欄貳、二所為，係犯同條例第4 條第
    1 項之販賣第一級毒品罪；就事實欄貳、三所為，係犯同條
    例第8 條第1 項之轉讓第一級毒品罪。公訴人雖謂被告就事
    實欄貳、三部分所為，係涉犯同條例第4 條第1 項之販賣第
    一級毒品罪之罪嫌，然此一事實之認定並無足夠積極證據支
    持，已如前所述，公訴意旨認被告構成該罪，尚有未洽，而
    該條項之罪，係以持有、轉讓第一級毒品海洛因，為其基本
    犯罪事實，本件公訴人既已起訴被告持有、轉讓第一級毒品
    之基本事實，是本院自得就此已起訴之轉讓第一級毒品之事
    實，依法論罪科刑而為實體上之審理（最高法院89年度臺上
    字第2235號判決意旨供參），就此部分爰依法變更起訴法條
    為毒品危害防制條例第8 條第1 項，附此敘明。被告非法持
    有海洛因及安非他命之低度行為，均為販賣之高度行為所吸
    收，不另論罪。又被告丙○○所犯前開事實欄貳、一、二、
    三之犯行，均犯意各別，行為互殊，應分論併罰之。又被告
    有犯罪事實欄所示之科刑及執行紀錄，有卷附臺灣高等法院
    被告全國前案紀錄表1 份可稽，其受有期徒刑之執行完畢後
    ，5 年以內故意再犯上開有期徒刑以上之各罪，均為累犯，
    應各依刑法第47條第1 項之規定加重其刑。被告雖已著手事
    實欄貳、一部分行為之實施，惟未生販賣毒品之結果，其犯
    罪尚屬未遂，爰依刑法第25條之規定，就此部分按既遂犯之
    刑度減輕其刑，並依法先加後減之。又按毒品危害防制條例
    第4 條第1 項有關販賣第一級毒品罪之法定刑為「死刑或無
    期徒刑；處無期徒刑者，得併科新台幣2 千萬元以下罰金」
    ，然同為販賣第一級毒品之人，其原因動機不一，犯罪情節
    未必盡同，或有大盤毒梟者，亦有中、小盤之分，甚或僅止
    於吸毒者友儕間為求互通有無之有償轉讓者亦有之，其販賣
    行為所造成危害社會之程度自屬有異，法律科處此類犯罪，
    所設之法定最低本刑卻同為「無期徒刑」，不可謂不重。於
    此情形，倘依其情狀處以較法定刑更為低度之刑，即足以懲
    儆，並可達防衛社會之目的者，自非不可依客觀之犯行與主
    觀之惡性二者加以考量其情狀，是否有可憫恕之處，適用刑
    法第59條之規定酌量減輕其刑，期使個案裁判之量刑，能斟
    酌至當，符合比例原則。本件被告丙○○販賣海洛因之次數
    本院認定僅有1 次，且其交易金額僅300 元，可見其販賣毒
    品之數量非鉅，顯非居於上游毒梟之地位，以其情節論，惡
    性尚非重大不赦，若依法定最輕本刑科處，猶嫌過重，實屬
    情輕法重，在客觀上足以引起一般人之同情，尚有堪資憫恕
    之處，是本院認就被告所為事實貳、二販賣第一級毒品之犯
    行部分，應依刑法第59條之規定酌量減輕其刑，並依法先加
    後減之。爰審酌被告丙○○本件所犯販賣毒品次數不多，數
    量非鉅，本件販賣毒品所得之利潤有限，惟其販毒行為誠屬
    不該，殘害他人身心健康，助長施用毒品之惡行，且被告犯
    後卸詞狡辯，未見悔意及考量其歷來素行不良、知識程度、
    家庭情況等一切情狀，量處如主文所示之刑，並依法定其應
    執行之刑。
  (二)沒收部分：
    按「犯第4 條至第9 條、第12條、第13條或第14條第1 項、
    第2 項之罪者，其供犯罪所用或因犯罪所得之財物，均沒收
    之，如全部或一部不能沒收時，追徵其價額或以其財產抵償
    之」，毒品危害防制條例第19條第1 項定有明文。此規定係
    採義務沒收主義，凡供犯罪所用或因犯罪所得之財物，且屬
    犯人所有者，均應宣告沒收。本件被告未扣案之販賣第一級
    毒品之所得300 元，屬因犯罪所得之財物，應依前開規定諭
    知沒收，且如全部或一部不能沒收時，則以被告之財產連帶
    抵償之。
乙、無罪部分
壹、公訴意旨略以：被告丙○○明知海洛因係毒品危害防制條例
    所管制之毒品，未經許可，不得持有、販賣，竟基於販賣第
    一級毒品之犯意，於98年8 月1 日上午7 時26分12秒許，丁○○以其所使用之00-0000000號室內電話撥打電話予丙○○
    ，表示欲購買毒品。俟於同日某時，在上開地點，以500 元
    （原起訴書記載1,000 元，業經檢察官當庭更正為500 元）
    之代價，販賣第一級毒品海洛因1 小包予丁○○。因認被告
    丙○○尚涉有同條例第4 條第1 項之販賣第一級毒品罪嫌等
    語。
貳、按犯罪事實應依證據認定之，無證據不得認定犯罪事實，又
    不能證明被告犯罪或其行為不罰者，應諭知無罪之判決，刑
    事訴訟法第154 條第2 項、第301 條第1 項分別定有明文。
    另認定犯罪事實所憑之證據，雖不以直接證據為限，間接證
    據亦包括在內；然而無論直接或間接證據，其為訴訟上之證
    明，須於通常一般之人不致有所懷疑，而得確信其為真實之
    程度者，始得據為有罪之認定，倘其證明尚未達到此一程度
    ，而有合理之懷疑存在時，即無從為有罪之認定（最高法院
    76年度臺上字第4986號判例參照）。
、公訴意旨認被告丙○○涉有上開毒品危害防制條例第4 條第
    1 項之販賣第一級毒品罪嫌，無非係以證人丁○○之證詞及
    通訊監察譯文為其主要論據。訊據被告丙○○矢口否認有何
    販賣第一級毒品之犯行，辯稱：丁○○當時在提藥，他剛好
    來找我，我身上有東西，我先救他而已，我當時也沒有跟他
    收錢，後來他也沒有給我錢，我給了他的海洛因，以針筒來
    講，差不多十幾格的量等語。惟查：
一、證人丁○○於偵查中證述：我有在98年8 月1 日打電話給丙○○，因為我當天突然想要用毒品，我知道他拿的到毒品，
    我又沒錢，想先跟他要一點海洛因，約一次針筒的量，價格
    約500 元，錢晚一點再給他，他說他沒辦法，他當天確實沒
    有給毒品，他當天回我說他老闆一包包分好，他沒辦法給我
    ，且我根本不知道丙○○中原的住處，我只知道他中興路的
    住處而已，丙○○雖然在電話中說可以，可是他確實沒有拿
    給我等語（見98年度偵字第20391 號卷第76至77頁）；及其
    於本院審理時證述：我有打過電話給他，那時候我想問他有
    沒有毒品，原本是跟他用欠的或是叫他先請我，就是看他方
    不方便而已，講完電話之後，沒有跟被告碰面，因為剛好朋
    友來找我，我就不需要去找被告，98年8 月1 日被告沒有交
    付海洛因給我，當天我也沒有交付金錢給被告，我確定當時
    被告沒有拿毒品給我等語（見本院卷第79至81頁），則依證
    人丁○○於偵查中及本院審理時證述之情詞觀之，顯均未見
    有何被告交付海洛因予證人丁○○，及證人丁○○交付金錢
    予被告之情事。況且被告於98年8 月1 日當日即因為警查獲
    而入監服刑乙節，有臺灣高等法院被告前案紀錄表附卷可稽
    ，是證人丁○○上開所證，自非無可能。本件自無法僅憑證
    人丁○○之證述即遽認此次被告丙○○有販賣毒品予證人丁○○。
二、參以觀證人丁○○於98年8 月1 日上午7 時26分12秒許，以
    其室內電話00-0000000號與被告所持用之0000000000號電話
    聯絡之通訊監察譯文內容：（A 表示：丙○○，B 表示：丁○○）(1)：「B ：你那裡有沒有？我小弦啦！你那裡有沒有
    ？好不好？可以到什麼程度？先止一下，先救一下，我下午
    還你，碰面再講。A ：喂，我在中原，有、可以啦。電話不
    要講那麼清楚、我老板分好好的，1 包包分好的。」等語（
    見98年度他字第4255號卷第19頁），依其等之對話內容，證
    人丁○○既係提及「先止一下，先救一下，我下午還你」等
    語，顯然係在探詢被告可否先提供毒品供其止癮，而非向被
    告購買毒品之對談。且雙方雖電話中稱：「碰面再講」，惟
    被告當日即因為警查獲而入監服刑，已如前述，而證人丁○○亦否認當日與被告有見面，是此均無法證明被告丙○○當
    日於與證人丁○○通聯後，2 人有見面交付毒品及金錢等節
    。
三、雖被告執前詞為辯，復供承有提供海洛因予證人丁○○施用
    ，然核與證人丁○○上開所證並不相符，亦無足採信。綜上
    ，依證人丁○○上開所證及通訊監察譯文，既均不足證明被
    告有販賣海洛因予證人丁○○之犯行，而此部分復無其他證
    據足以佐證，自尚難僅以證人丁○○之證述，即遽認被告有
    販賣第一級毒品海洛因予證人丁○○之犯行。公訴意旨就被
    告販賣毒品海洛因予證人丁○○部分既無法證明，依照前開
    之說明，本院自應就此部分為被告無罪之諭知。
四、檢察官雖請求勘驗證人丁○○於偵查中證述有關向被告拿取
    毒品之內容，惟本院認綜觀證人丁○○上開證述之情詞，顯
    無法證明被告有交付毒品及收受金錢等情，業如前述，故尚
    無勘驗之必要，併此敘明。
據上論斷，應依刑事訴訟法第299 條第1 項、第300 條、第301
條第1 項，毒品危害防制條例第4 條第1 項、第2 項、第6 項、
第8 條第1 項、第19條第1 項，刑法第11條、第47條第1 項、第
25 條 、第51條第5 款、第59條，判決如主文。
本案經檢察官蔡正傑到庭執行職務
中    華    民    國    99    年    5    月    14     日
                  刑事第七庭審判長法  官    蕭 世 昌
                                  法  官    蔡 羽 玄
                                  法  官    蔡 世 芳
以上正本證明與原本無異。
如不服本判決應於收受判決後10日內向本院提出上訴書狀，並應
敘述具體理由。其未敘述上訴理由者，應於上訴期間屆滿後20日
內向本院補提理由書（均須按他造當事人之人數附繕本）「切勿
逕送上級法院」。
                                  書記官    張 尹 嫚
中    華    民    國    99    年    5     月    14    日

司法院資訊處製作；財團法人民間司法改革基金會備份。
